【裁判字號】    99,訴緝,54
【裁判日期】    990921
【裁判案由】    違反毒品危害防制條例
【裁判全文】
臺灣彰化地方法院刑事判決              99年度訴緝字第54號
公  訴  人  臺灣彰化地方法院檢察署檢察官
被      告  甲○○
上列被告因違反毒品危害防制條例案件，經檢察官提起公訴（98
年度毒偵字第2307號），本院依簡式審判程序判決如下：
    主  文
甲○○施用第一級毒品，處有期徒刑柒月；扣案摻有第一級毒品
海洛因之香菸壹支沒收銷燬之。又施用第二級毒品，處有期徒刑
月。應執行有期徒刑捌月，扣案摻有第一級毒品海洛因之香菸
壹支沒收銷燬之。
    事  實
一、甲○○前因施用毒品案件，經臺灣臺北地方法院以88年度毒
    聲字第768 號裁定送觀察、勒戒後，因評定認無繼續施用毒
    品傾向，於民國88年6 月24日執行完畢釋放。又於上開觀察
    、勒戒執行完畢釋放後5 年內，因施用毒品案件，經臺灣士
    林地方法院以90年度毒聲字第690 號裁定送觀察、勒戒後，
    經評定認無繼續施用毒品傾向，於91年2 月8 日執行完畢釋
    放。仍不知警惕，先後為下列行為：
  (一)基於施用第一級毒品海洛因之犯意，於98年10月14日下午7
    時許，在其位於彰化縣員林鎮○○路○ 段300 巷16號之住處
    內，將海洛因粉末摻入香菸內，以點燃香菸吸食煙霧之方式
    ，施用第一級毒品海洛因1 次。
  (二)另基於施用第二級毒品甲基安非他命之犯意，於98年10月13
    日下午某時，在彰化縣員林鎮某處，將甲基安非他命置於吸
    食器內，以點火燒烤吸食其煙霧之方式，施用第二級毒品甲
    基安非他命1 次。嗣於98年10月14日晚間9 時10分許，在彰
    化縣員林鎮○○路74號前為警盤查，扣得其所有摻有海洛因
    之香菸1 支，查悉上情。
二、案經彰化縣警察局員林分局報告臺灣彰化地方法院檢察署檢
    察官偵查起訴。
    理  由
一、被告甲○○所涉為死刑、無期徒刑、最輕本刑為3 年以上有
    期徒刑或高等法院管轄第一審案件以外之罪，並於本院行準
    備程序時就被訴事實為有罪之陳述，本院合議庭依刑事訴訟
    法第273 條之1 第1 項規定，裁定改由受命法官獨任行簡式
    審判程序，先予敘明。
二、按毒品危害防制條例就施用毒品者，僅限於「初犯」及「5
    年後再犯」二種情形，始應先經觀察、勒戒或強制戒治程序
    。倘被告於5 年內已再犯，經依法追訴處罰，縱其第3 次（
    或第3 次以上）再度施用毒品之時間，在初犯經觀察、勒戒
    或強制戒治執行完畢釋放5 年以後，已不合於「5 年後再犯
    」之規定，且因已於「5 年內再犯」，顯見其再犯率甚高，
    原實施觀察、勒戒或強制戒治，已無法收其實效，即應依毒
    品危害防制條例第10條處罰（參照最高法院95年度第7 次、
    97年度第5 次刑事庭會議決議意旨）。被告前因施用毒品案
    件，經臺灣臺北地方法院以88年度毒聲字第768 號裁定送觀
    察、勒戒後，因評定認無繼續施用毒品傾向，於88年6 月24
    日執行完畢釋放；又於上開觀察、勒戒執行完畢釋放後5 年
    內，因施用毒品案件，經臺灣士林地方法院以90年度毒聲字
    第690 號裁定送觀察、勒戒後，經評定認無繼續施用毒品傾
    向，於91年2 月8 日執行完畢釋放等情，有臺灣高等法院被
    告前案紀錄表、臺灣高等法院在監在押全國紀錄表各1 份在
    卷可憑，是被告曾於觀察、勒戒執行完畢釋放後，5 年內再
    犯毒品危害防制條例第10條之罪，並經法院判處罪刑確定，
    復為本案施用第一級、第二級毒品犯行經警查獲，依上開說
    明，自與前揭條例第20條第3 項之規定僅得適用於「5 年後
    再犯」之情形不符，公訴人逕行起訴，並無不合。
三、上揭犯罪事實，業據被告於本院審理時坦承不諱（見本院99
    年度訴緝字第54號卷第31、35頁），且被告為警所採集之尿
    液，經檢驗呈安非他命、甲基安非他命、可待因及嗎啡陽性
    反應，有彰化縣警察局委託檢驗尿液代號與真實姓名對照認
    證單、詮昕科技股份有限公司濫用藥物尿液檢驗報告各乙紙
    在卷可稽（警卷、偵卷第5 頁），且扣案香菸1 支經檢驗檢
    出海洛因成分，亦有扣案香菸1 支、詮昕科技股份有限公司
    藥物檢驗報告1 紙、彰化縣警察局員林分局搜索扣押筆錄1
    份、照片2 張附卷為憑（警卷、本院99年度訴字第101 號卷
    第29頁），足認被告自白與事實相符。綜上，本案事證明確
    ，被告施用第一級、第二級毒品犯行均堪認定，應依法論科
    。
四、按海洛因、甲基安非他命分別為毒品危害防制條例第2 條第
    2 項第1 款、第2 款所規定之第一級毒品、第二級毒品，被
    告施用海洛因之行為，核係犯毒品危害防制條例第10條第1
    項施用第一級毒品罪；施用甲基安非他命之行為，則係犯同
    條第2 項施用第二級毒品罪。被告為供施用而持有各該級毒
    品之低度行為，應分別為施用之高度行為所吸收，均不另論
    罪。被告所犯上開2 罪，犯意有別，行為互殊，應予分論併
    罰。爰審酌被告曾因施用毒品經送觀察、勒戒，仍未知警惕
    ，再犯本案之罪，足見其雖經觀察、勒戒等治療程序，仍未
    徹底戒除惡習遠離毒害，顯未能善體國家設置觀察、勒戒機
    構，協助毒品施用者戒除毒害之良法美意，惟念及施用毒品
    本質上係戕害自身健康之行為，尚未嚴重破壞社會秩序或侵
    害他人權益，暨其犯罪之動機、目的、所生危害及犯罪後坦
    承犯行，態度良好等一切情狀，分別量處如主文所示之刑，
    並定其應執行刑，以示懲儆。扣案香菸1 支經檢驗檢出海洛
    因成分，有上開詮昕科技股份有限公司藥物檢驗報告1 紙可
    稽，為被告施用剩餘之毒品，業據被告自承在卷（本院99年
    度訴緝字第54號卷第34頁），應依毒品危害防制條例第18條
    第1 項前段宣告沒收銷燬。
據上論斷，應依刑事訴訟法第273 條之1 第1 項、第299 條第1
項前段，毒品危害防制條例第10條第1 項、第2 項、第18條第1
項前段，刑法第11條、第51條第5 款，判決如主文。
本案經檢察官廖偉志到庭執行職務。
中    華    民    國    99    年    9     月    21    日
                  刑事第一庭  法  官  楊舒嵐
以上正本證明與原本無異。
如不服本判決應於收受判決後10日內向本院提出上訴書狀，並應
敘述具體理由；其未敘述上訴理由者，應於上訴期間屆滿後20日
內向本院補提理由書(均須按他造當事人之人數附繕本)「切勿逕
送上級法院」。
中    華    民    國    99    年    9     月    21    日
                              書記官  陳如玲
附錄論罪科刑法條：
毒品危害防制條例第10條
施用第一級毒品者，處 6 月以上 5 年以下有期徒刑。
施用第二級毒品者，處 3 年以下有期徒刑。

司法院資訊處製作；財團法人民間司法改革基金會備份。
